臺灣士林地方法院交通事件裁定　　　　　　　　　九十二年度交聲字第一一七四號
　　原處分機關　臺北巿交通事件裁決所
　　異　議　人
　　即受處分人　甲○○
右列受處分人因違反道路交通管理處罰條例案件，對於臺北市交通事件裁決所九十二
年十二月一日所為之處分（原處分案號：北市裁三字第二二—ＡＢＹ○○五三五七號
），聲明異議，本院裁定如左：
    主  文
異議駁回。
    理  由
一、按汽車駕駛人，行經有燈光號誌管制之交岔路口闖紅燈者，處新台幣一千八百元
    以上五千四百元以下罰鍰，併計違規點數三點，道路交通管理處罰條例第五十三
    條第一項、第六十三條第一項第三款定有明文。又按汽車行駛至交岔路口，其行
    進、轉彎，應遵守燈光號誌或交通警察之指示，道路交通安全規則第一百零二條
    第一項第一款亦定有明文。
二、本件受處分人即異議人甲○○於民國九十二年十月十八日下午六時四十分許，駕
    駛車牌號碼ＡＢ—九六六○號自小客車，沿臺北市南港區○○○路○段由北往南
    行駛，途經該路段一○一巷口時，竟違規闖越紅燈左轉，經臺北市政府警察局南
    港分局交通分隊警員掣單舉發，認其違反道路交通管理處罰條例第五十三條第一
    項、第六十三條第一項第三款之規定，並經原處分機關即臺北市交通事件裁決所
    依上開規定及違反道路交通管理事件統一裁罰標準及處理細則等規定，於九十二
    年十二月一日裁處受處分人罰鍰新台幣（下同）二千七百元，並依同條例第六十
    三條第一項第三款記違規點數三點。
三、受處分人聲明異議意旨略以：(一)伊當時駕車經過臺北市南港區○○○路○段一○
    一巷口時，確實於綠燈時待轉，由於當時車流量極大，路口壅塞且未淨空，待伊
    要左轉時，可能已經變成紅燈，但若不緊隨前車左轉，即會卡在路口妨礙交通，
    是乃隨前車前進左轉入一○一巷，豈知隨遭警攔停，當時白姓警員與前車駕駛人
    爭執不休，伊詢問問題時該員警態度亦不佳，按警察為人民保姆，應以便民、利
    民為宗旨，指揮已嚴重壅塞打結之交通，然該員警不此之圖，反違規停車埋伏於
    僅六米寬（雙向）之一○一巷口內執行取締，顯有不當；(二)據臺北市政府警察局
    南港分局書函表示：該路口北往東有二十五秒時間供左轉車輛使用，但是該路段
    由南往北行進之車輛量大，已佔用路口極多時間，伊僅能待路口稍微淨空再伺機
    左轉云云，資為抗辯。
四、經查：
  (一)受處分人上開違規事實，業據證人即臺北市政府警察局南港分局舊庄派出所警員
    白靖宇到庭結證稱：「（問：當時執行路檢時，異議人有何違規情事？）紅燈左
    轉。（問：你對於異議人異議理由有何意見？）‧‧‧我們執行取締違規，不會
    因為行為人輕微違規就舉發，如果駕駛人確實已經在路中央等待，我們會順利讓
    他通過，不會舉發，當天是因為路中央的車子都過去，停等線以後的三部車想要
    搶紅燈，三部車我都予以告發，異議人是第三部車。當時確實是紅燈。」（見本
    院九十三年二月二十五日訊問筆錄）等語明確。按交通警員掣單舉發違反道路交
    通管理處罰條例所列之違規事實，本質上為行政處分，係公務員基於職務上權力
    ，依法就特定之具體事件所為具公法上效果之單方行政行為，基於公務員為公法
    上行為具有公信力之原則，該行政處分當可被推定為真正，其據以依法處分之事
    實認定亦為正確無誤，此與民事訴訟法第三百五十五條第二項規定：「文書依其
    程式及意旨得認作公文書者，推定其為真正」之情形相同，本此公信原則，乃立
    法者賦予行政機關制定違反道路交通事件統一裁罰標準及處理細則，使執勤警員
    得當機處分（如該細則第二十三條）以達其維護交通秩序、安全之行政目的，反
    之，若謂公務員一切行政行為均須預留證據以證其實，則國家行政勢必窒礙難行
    ，據此，刑事訴訟法就犯罪證據有關之規定中，與屬行政秩序罰之交通違規裁罰
    本質不合之部分，自不在準用之列。上開證人身為公職，與異議人素不相識，復
    無仇怨，自無設詞誣陷致身觸偽證重罪之必要，其所言應可採信。此外，異議人
    既未就執勤員警之舉發有誤提出相關證據以供調查，本院亦查無證據足資證明警
    員有捏造事實違法取締之情事，則執勤警員本其維護交通秩序、安全職責所為之
    舉發，自應受到合法、正確之推定。此外，並有臺北市政府警察局九十二年十月
    十八日北市警交大字第ＡＢＹ○○五三五七號舉發違反道路交通管理事件通知單
    、臺北市政府警察局南港分局九十二年十一月七日北市警南交字第○九二六二五
    三四六○○號書函、臺北市交通事件裁決所九十二年十二月一日北市裁三字第二
    二—ＡＢＹ○○五三五七號違反道路交通管理事件裁決書各一份附卷可稽。
  (二)受處分人雖以上開情詞置辯，然異議人在聲明異議狀亦表示當時另有其他駕駛人
    先為員警舉發，伊當時係緊隨他車輛左轉、未注意號誌等情，益明受處分人左轉
    時應屬紅燈無訛。至其質疑警員白靖宇執法態度及手段可議等情，已遭證人白靖
    宇所否認，且表示如果駕駛人確實已經在路中央等待，會順利讓他通過，並不會
    舉發，已如前述，況縱使受處分人所言屬實，惟按汽車行至有號誌之交岔路口，
    遇有前行或轉彎之車道交通壅塞時，應在路口停止線前暫停，不得逕行駛入交岔
    路口內，致號誌轉換後，仍未能通過妨礙其他車輛通行，道路交通安全規則第一
    百零二條第一項第十二款定有明文，受處分人既未保持路口淨空，在停止線前暫
    停，緊隨他車前進，因變換燈號為紅燈，竟隨之前行左轉，違規情事彰彰明甚。
  (三)又前揭臺北市政府警察局南港分局書函表示：「該路口號誌燈北往南方向綠燈啟
    動時（約九十六秒），南往北方向號誌燈則顯示為紅燈，而該時相係供北往南方
    向之車輛直行及由北轉東方向之車輛左轉行駛（約二十五秒），另第二時相號誌
    燈南北向則轉換為綠燈，東西向號誌燈則轉換為紅燈。」等語，足徵該路口北往
    東有二十五秒時間供左轉車輛使用，受處分人為合格駕駛人，自應遵守交通規則
    ，豈能因該路段由南往北車流量大，即違規左轉，所辯顯不足採。
  (四)綜上所陳，受處分人有違規紅燈左轉之事實甚明，其所辯無非圖卸之詞，均無足
    採。從而原處分機關據以援引首揭規定，裁處罰鍰二千七百元，併記違規點數三
    點，並無不當。本件聲明異議為無理由，應予駁回。
據上論斷，應依道路交通案件處理辦法第十九條，裁定如主文。
中　　　華　　　民　　　國　　九十三　　年　　　五　　　月　　　三　　　日
                                  臺灣士林地方法院交通法庭
                                      法　官  李  昆  霖
右正本證明與原本無異。
如不服本裁定，應於送達後五日內，向本院提出抗告狀。
                                      書記官  陳  佳  伶
中　　　華　　　民　　　國　　九十三　　年　　　五　　　月　　　六　　　日
